臺灣彰化地方法院刑事裁定
111年度聲字第616號
異  議  人  
即  受刑人  林璟仲





上列異議人即受刑人因公共危險案件，對於臺灣彰化地方檢察署
檢察官不准易科罰金逕行發監執行之命令（111年度執字第1902
號），認為不當而聲明異議，本院裁定如下：
    主  文
臺灣彰化地方檢察署檢察官中華民國一一一年五月三十一日以一
一一年執字第一九零二號所為不准受刑人林璟仲易科罰金之執行
指揮處分撤銷，由檢察官另為妥適之執行指揮。
    理  由
一、聲明異議意旨略以：
(一)異議人即受刑人林璟仲(下稱受刑人)前案涉犯公共危險案件
    之犯罪時間分別為民國96年間及108年間，第一次犯與本次
    已相隔14年之久，且自110年11月14日迄至入監服刑均未犯
    相同之罪，受刑人已改過，並無給予易刑處分有難收矯正之
    效或難以維持法秩序之情形。
(二)受刑人所營事業目前承攬近10件工程案件，倘若入監執行，
    恐造成工程延宕及衍生更多法律問題。且因此影響三名員工
    、家人之生計，將導致重大不利益。
(三)綜上，本件執行指揮處分難謂妥適，請求撤銷檢察官不准易
    科罰金之執行處分，並另為適法之處理等語。
二、受刑人或其法定代理人或配偶，以檢察官執行之指揮為不當
    者，得向諭知該裁判之法院聲明異議，刑事訴訟法第484條
    定有明文。依刑法第41條第1項及刑事訴訟法第457條等規定
    ，得易科罰金之案件，法院裁判所諭知者，僅易科罰金折算
    之標準，至准否易科罰金，係由執行檢察官依刑法第41條第
    1 項但書規定，審酌受刑人是否有因易科罰金，「難收矯正
    之效或難以維持法秩序」之例外情形，而為決定。所謂「難
    收矯正之效」及「難以維持法秩序」，乃指執行檢察官依具
    體個案，經綜合考量犯罪特性、情節及受刑人個人特殊事由
    等事項後，認受刑人確有因不執行所宣告之刑，難收矯正之
    效，或難以維持法秩序者而言。此一綜合評價、權衡結果，
    固屬檢察官裁量權之範疇，惟仍須以其裁量權行使之程序無
    明顯瑕疵為前提。是就受刑人對於檢察官否准易科罰金之相
    關命令聲明異議案件，法院應先審查檢察官所踐行之否准程
    序有無明顯瑕疵，而後始有審查檢察官所審酌之事項有無錯
    誤，有無與刑法第41條第1 項但書所定之裁量要件欠缺合理
    關連性之情事，所為之裁量有無超越法律授權範圍等實體事
    項之問題。又其中所稱犯罪特性、情節等事項，固得事先依
    確定之卷內資料予以審查，惟受刑人個人特殊事由，則須在
    給予受刑人有向執行檢察官（言詞或書面）表示其個人特殊
    事由之機會之情況下，檢察官始能對受刑人是否有個人之特
    殊事由及其事由為何，一併加以衡酌；若檢察官未給予受刑
    人表示有無個人特殊事由之機會，即遽為否准易科罰金之執
    行命令，其所為否准之程序，自有明顯瑕疵，即屬執行之指
    揮不當(最高法院 110 年度台抗字第 1222 號刑事裁定意旨
    參照)。
三、經查:
(一)受刑人因公共危險案件，經本院以111年度交簡字第276號判
    決判處有期徒刑6月，如易科罰金，以新臺幣(下同)1千元折
    算1日，併科罰金7萬元確定，經臺灣彰化地方檢察署(下稱
    彰化地檢署)檢察官依上開判決通知受刑人到案執行，提出
    易科罰金聲請，經核認受刑人酒駕3犯，且酒測值不低，足
    見未能記取教訓且危及公共安全，不宜易科罰金及易服社會
    勞動，不執行所宣告之刑，難收矯正之效及難以維持法秩序
    ，應不予准許易科罰金或易服社會勞動，逕行發監執行等情
    ，有彰化地檢署點名單、執行筆錄（2份）、聲請易科罰金
    案件審核表（酒駕3犯以上）、檢察官命令及執行指揮書等
    書證在卷可稽，業經本院依職權調閱彰化地檢署111年度執
    字第1902號執行卷宗查核屬實。又異議人為受刑人本 人，
    是受刑人就檢察官所為之執行指揮聲明異議，其程序合法，
    先予說明。
(二)經本院核閱彰化地檢署111年度執字第1902號執行案卷，受
    刑人於111年5月31日至彰化地檢署到案執行，執行書記官係
    於當日上午10時7分製作第1份執行筆錄，經人別訊問後，僅
    詢問受刑人「（問：你因不能安全駕駛罪，經臺灣彰化地方
    法院判處有期徒刑6月、併科罰金新臺幣70000元確定?對確
    定判決有無意見？）答：是。沒意見。」、「（問：今天自
    行到案開始執行有何意見？）答：有期徒刑6月，共18萬400
    0元，分6期繳清，第1期34000元，第2~6期繳30000元。」、
    「（問：本案確定前有無羈押或交保？有扣案物嗎?）答：
    沒有。沒扣案物」、「(問:如准分期繳納，而未按時繳納者
    ，本署將逕行撤銷易科罰金之易刑處分，而直接執行本刑，
    你瞭解嗎?)答:我知道。」、「（問：還有何意見？）答：
    沒有。」等語後，即送檢察官審核，經核認受刑人酒駕3犯
    ，且酒測值不低，足見未能記取教訓且危及公共安全，不宜
    易科罰金及易服社會勞動，不執行所宣告之刑，難收矯正之
    效及難以維持法秩序，應不予准許易科罰金或易服社會勞動
    ，逕行發監執行，書記官再於同日上午11時6分製作第2份執
    行筆錄，經人別訊問後，僅詢問「(問:依法審酌認為，若未
    發監執行難受矯正之效或維持法秩序，你是否了解，有無意
    見?)答:我知道。沒意見。」、「(問:若你對此不准易科罰
    金之命令不服，可依刑事訴訟法第484條之規定向諭知該裁
    判之法院聲明異議，是否知悉?有何意見?)答:我知道。」、
    「(問:尚有何意見及補充?)答:沒有。」等情，有彰化地檢
    署點名單、執行筆錄（2份）、聲請易科罰金案件審核表（
    酒駕3犯以上）在卷可參。
(三)是受刑人所犯公共危險罪，原確定判決所處之刑，符合刑法
    第41條第1、2項之規定，為得聲請易科罰金或易服社會勞動
    之案件，而依上開執行筆錄之記載，檢察官於否准易科罰金
    決定前，並未就准否易科罰金之任何相關事項詢問受刑人，
    更未予受刑人陳述是否聲請易服社會勞動之機會。且在檢察
    官已否准易科罰金之聲請後，執行書記官於同日上午11時6
    分製作第2份執行筆錄時，亦僅形式告知受刑人結果，亦未
    就不准易科罰金之任何相關事項再次詢問受刑人，亦無予受
    刑人陳述是否聲請易服社會勞動之機會。是檢察官未實質給
    予受刑人就其己身有無個人特殊事由、是否確有難收矯正之
    效之情形陳述意見之機會，亦未給予受刑人是否改聲請易服
    社會勞動之機會，復未就准否改易服社會勞動之任何相關事
    項詢問受刑人，揆諸前開說明，執行檢察官所為執行之指揮
    ，與正當法律程序之要求未盡相合，自屬有明顯瑕疵，容有
    未洽。　
(四)綜上所述，檢察官本件決定不准受刑人易科罰金之處分之程
    序有上開明顯瑕疵，其執行指揮難認妥適。受刑人以原執行
    指揮不當求為撤銷，雖未指摘及此，然檢察官本件執行指揮
    處分既有上開程序上之不當之處，即屬無可維持，應由本院
    撤銷彰化地檢署檢察官111年度執字第1902號不准受刑人易
    科罰金之執行指揮處分。至於受刑人本件所定應執行刑之執
    行，是否得准予易科罰金？有無因不執行該應執行刑，即難
    收矯正之效或難以維持法秩序之情形，仍應由檢察官另為適
    法、妥當之執行，併此敘明。
四、據上論斷，應依刑事訴訟法第486條，裁定如主文。
中　　華　　民　　國　　111 　年　　6　　 月　　28　　日
                  刑事第四庭  法  官  許家偉
以上正本證明與原本無異。
如不服本裁定，應於裁定送達後五日內向本院提出抗告狀(須附
繕本 )。 
中　　華　　民　　國　　111 　年　　6 　　月　　29　　日
                              書記官  張良煜